臺灣高雄地方法院刑事判決　　　　　　 100年度訴字第1080號
公　訴　人　臺灣高雄地方法院檢察署檢察官
被　　　告　洪惠鐘
上列被告因偽造文書等案件，經檢察官提起公訴（100年度偵字
第1169號），被告於準備程序進行中就被訴事實為有罪之陳述，
經本院合議庭裁定由受命法官獨任進行簡式審判程序，判決如下
：
    主  文
洪惠鐘犯行使偽造私文書罪，處有期徒刑參月，如易科罰金，以
新臺幣壹仟元折算壹日；威寶電信行動電話預付卡服務申請書「
申請人簽章欄」內偽造之「方健得」署押壹枚沒收。又犯幫助詐
欺取財罪，處有期徒刑肆月，如易科罰金，以新臺幣壹仟元折算
壹日。應執行有期徒刑陸月，如易科罰金，以新臺幣壹仟元折算
壹日，威寶電信行動電話預付卡服務申請書「申請人簽章欄」內
偽造之「方健得」署押壹枚沒收。
    事  實
一、洪惠鐘明知詐欺集團等不法份子經常利用他人所申請之行動
    電話門號從事詐欺取財犯行，因而獲取不法利益並逃避執法
    人員之追查，且可預見如將行動電話門號提供不詳人士使用
    ，將可幫助他人實行詐欺犯罪，竟先後為下列犯行：
(一)、其明知其夫方健得並未同意或授權其向電信業者申請行動電
    話門號，竟意圖為自己不法之所有，基於行使偽造私文書及
    詐欺取財之犯意，於民國98年8 月19日，利用方健得因在監
    服刑，方健得之國民身分證及健保卡均由其保管之機會，持
    方健得之國民身分證、健保卡，前往高雄市○○區○○路
    1107號1 樓「巨霖科技通訊行」，向不知情之承辦人員江政
    倫佯稱：其受方健得之授權申辦威寶電信股份有限公司（下
    稱威寶公司）之行動電話門號云云，而冒用方健得之名義，
    在威寶公司之行動電話預付卡服務申請書之申請人簽章欄內
    偽簽「方健得」之署名1 枚，藉以表示方健得欲向威寶公司
    申請行動電話通訊服務，再將上開偽造之行動電話預付卡服
    務申請書、方健得之國民身分證及健保卡均交付予江政倫而
    行使之，致江政倫陷於錯誤，同意洪惠鐘代方健得申辦0000
    000000號行動電話門號，並將該門號之SIM 卡交付予洪惠鐘
    ，足以生損害於方健得及威寶公司對行動電話服務管理之正
    確性。
(二)、洪惠鐘冒用方健得之名義申辦取得上開行動電話門號000000
    0000號之SIM 卡後，復另基於縱有人以其所交付之行動電話
    門號實施詐欺取財犯罪，亦不違背其本意之幫助詐欺不確定
    故意，於98年8 月19日，在上開通訊行內，將前揭行動電話
    門號之SIM 卡交付予真實姓名年籍不詳綽號「小弟」之成年
    男子，藉以幫助「小弟」所屬詐欺集團從事詐欺取財之犯行
    。嗣該詐欺集團成員即意圖為自己不法之所有，基於詐欺取
    財之犯意，自98年9  月1  日起，陸續使用0000000000號、
    0000000000號、0000000000號及洪惠鐘所提供之0000000000
    號等行動電話門號，撥打電話予梁美珠，佯稱渠等係「台大
    醫院行政人員」、「李文章隊長」、「李志成警官」、「郭
    永發檢察官」、「臺北地檢署楊誠武檢察官」等人員，並向
    梁美珠騙稱梁美珠之身分證遭詐領健保費用，要扣押梁美珠
    之資產，要求梁美珠匯款至檢察官帳戶云云，致梁美珠陷於
    錯誤，而依該詐欺集團成員之指示，分別於附表所示時地，
    接續將附表編號1 至3 所示金額匯至附表編號1 至3 所示帳
    戶，及當面交付2 筆各140 萬元之現金予上開詐欺集團成員
    。嗣梁美珠發覺受騙，報警處理，經警調閱梁美珠之行動電
    話門號通聯紀錄，而循線查悉上情。
二、案經臺灣高雄地方法院檢察署檢察官自動檢舉簽分偵查起訴
    。
    理  由
一、上揭犯罪事實，業據被告洪惠鐘於本院審理中自白不諱，核
    與證人即被害人方健得於偵查中證稱：其不同意申請行動電
    話0000000000號行動電話門號，其亦不知其有申請該門號等
    語相符，證人即被害人梁美珠亦於警詢中證述前述遭詐騙之
    情節歷歷，另有0000000000號行動電話門號之威寶電信行動
    電話預付卡服務申請書、方健得之刑案人犯在監所最新資料
    報表、被害人梁美珠之行動電話通話明細、行動電話通聯調
    閱查詢單、臺灣士林地方法院檢察署檢察官98年度偵字第
    14663 、14702 、15549 、16106 號不起訴處分書、臺灣臺
    南地方法院檢察署檢察官99年度偵字第2054號不起訴處分書
    、臺灣板橋地方法院99年度易字第1447號判決、臺灣高等法
    院99年度上易字第2732號判決、本院99年度易字第1535號判
    決、被告與方健得於各家電信公司申請之行動電話查詢結果
    、高雄市苓雅區戶政事務所100  年10月5  日高市苓戶字第
    1000005088號函暨所附方健得歷次申請國民身分證相關資料
    等件附卷為憑，足徵被告前述不利於己之自白確與事實相符
    。本件事證明確，被告犯行堪以認定。
二、論罪科刑
(一)、查向電信公司申請門號時，於該電信公司之行動電話服務申
    請書上簽署姓名，除表示欲申請行動電話門號使用，並接受
    該申請書上之相關權利義務之規範，具有表示法律上權利義
    務關係之證明，屬刑法第210 條之私文書。又行動電話門號
    SIM 卡，可供通訊使用，且在一定條件下具有可轉讓性，具
    有相當之財產價值，而各該門號之SIM 卡乃電信公司於出租
    門號時，附帶提供予消費者為使用介面，於該門號開通上線
    時，SIM 卡所有權即歸客戶所有（最高法院97年度台上字第
    1952號判決意旨參照），是SIM 卡自得為刑法詐欺取財罪之
    犯罪客體。核被告如犯罪事實欄一之(一)所為，係犯刑法第
    216 條、第210 條之行使偽造私文書罪及同法第339  條第1
    項之詐欺取財罪。被告於行動電話預付卡申請書上偽造「方
    健得」之署押之行為，係其偽造私文書之部分行為，其偽造
    私文書後復持以行使，其偽造私文書之低度行為，應為其行
    使偽造私文書之高度行為所吸收，均不另論罪。被告以一行
    使偽造申請書而詐取財物之行為，同時觸犯上開二罪名，為
    想像競合犯，應依刑法第55條之規定，從一重之行使偽造私
    文書罪處斷。
(二)、核被告如犯罪事實欄一之(二)所為，係犯刑法第30條第1 項、
    第339 條第1 項之幫助詐欺取財罪。被告此部分係基於幫助
    之意思，為詐欺罪構成要件以外之行為，核與正犯情狀有別
    ，爰依刑法第30條第2 項之規定，按正犯之刑減輕之。被告
    所犯行使偽造私文書罪及詐欺取財罪間，犯意各別，行為分
    殊，應予分論併罰。
(三)、爰審酌被告冒名申請行動電話門號，並將之提供予詐騙集團
    成員遂行詐欺取財犯行，危害被害人財產安全及社會治安，
    所為自值非難，惟其為身心障礙人士，較一般身心健全之人
    不易謀生，此有被告之身心障礙手冊影本1 份在卷可稽，且
    犯罪後尚知坦認犯行，並兼衡被告之素行、生活狀況、犯罪
    之動機、手段、所生危害程度等一切情狀，分別量處如主文
    所示之刑，並均諭知易科罰金之折算標準，復定其應執行之
    刑及執行刑易科罰金之折算標準。
(四)、被告偽造之威寶電信行動電話預付卡申請書，業經被告交付
    江政倫轉交威寶公司，而屬威寶公司所有，尚無從諭知沒收
    。然該申請書上申請人簽章欄內偽造之「方健得」署押1 枚
    ，不問屬於被告與否，均應依刑法第219 條之規定宣告沒收
    。
據上論斷，應依刑事訴訟法第273 條之1 第1 項、第299 條第1
項前段，刑法第30條、第216 條、第210 條、第339 條第1 項、
第55條、第41條第1 項前段、第51條第5 款、第219 條，刑法施
行法第1 條之1 ，判決如主文。
本案經檢察官錢義達到庭執行職務。
中    華    民    國   100    年    11    月    30    日
                  刑事第七庭    法  官  吳佳穎
以上正本證明與原本無異。
如不服本判決應於收受送達後10日內向本院提出上訴書狀，並應
敘述具體理由；如未敘述上訴理由者，應於上訴期間屆滿後20日
內向本院補提理由書（均須按他造當事人之人數附繕本）「切勿
逕送上級法院」。
中    華    民    國   100    年    11    月    30    日
                                書記官  黃淑菁
附錄犯罪科刑法條：
中華民國刑法第216條（行使偽造變造或登載不實之文書罪）
行使第 210 條至第 215 條之文書者，依偽造、變造文書或登載
不實事項或使登載不實事項之規定處斷。
中華民國刑法第210條（偽造變造私文書罪）
偽造、變造私文書，足以生損害於公眾或他人者，處 5 年以下
有期徒刑。
中華民國刑法第339條（普通詐欺罪）
意圖為自己或第三人不法之所有，以詐術使人將本人或第三人之
物交付者，處 5 年以下有期徒刑、拘役或科或併科 1 千元以下
罰金。
以前項方法得財產上不法之利益或使第三人得之者，亦同。
前二項之未遂犯罰之。
附表
┌─┬──────┬────┬────────┬──────┬──────────────┐
│編│交付款項時間│交付方式│ 匯款或面交地點 │   金額     │          匯入帳戶          │
│號│            │        │                │（均新臺幣）│                            │
├─┼──────┼────┼────────┼──────┼──────────────┤
│ 1│98年9月3日  │  匯款  │渣打銀行新社分行│   200萬元  │余恒賢（另經臺灣士林地方法院│
│  │上午11時許  │        │                │            │檢察署檢察官為不起訴處分）遭│
│  │            │        │                │            │冒名申辦之彰化商業銀行內湖分│
│  │            │        │                │            │行帳號00000000000000號帳戶。│
├─┼──────┼────┼────────┼──────┼──────────────┤
│ 2│98年9月9日  │  匯款  │渣打銀行竹北分行│   200萬元  │郭文勝（另經臺灣臺南地方法院│
│  │中午1時許   │        │                │            │檢察署檢察官為不起訴處分）遭│
│  │            │        │                │            │冒名申設之合作金庫銀行永康分│
│  │            │        │                │            │行帳號0000000000000 號帳戶。│
├─┼──────┼────┼────────┼──────┼──────────────┤
│ 3│98年9月11日 │  匯款  │渣打銀行竹北分行│   255萬元  │李姜炎（業經臺灣板橋地方法院│
│  │下午3 時30分│        │                │            │以99年度易字第1447號判決判處│
│  │許          │        │                │            │應執行有期徒刑1 年，嗣經臺灣│
│  │            │        │                │            │高等法院以99年度上易字第2732│
│  │            │        │                │            │號判決駁回上訴確定）之合作金│
│  │            │        │                │            │庫銀行永和分行帳號0000000000│
│  │            │        │                │            │831 號帳戶。                │
├─┼──────┼────┼────────┼──────┼──────────────┤
│ 4│ 98年9月16日│  面交  │渣打銀行新竹分行│   140萬元  │                            │
│  │            │        │                │            │                            │
│  │            │        │                │            │                            │
├─┼──────┼────┼────────┼──────┼──────────────┤
│ 5│ 98年9月17日│  面交  │新竹市○○路渣打│   140萬元  │                            │
│  │            │        │銀行            │            │                            │
├─┴──────┴────┴────────┴──────┴──────────────┤
│                                                     合計交付（即遭詐騙）金額共935萬元  │
└────────────────────────────────────────────┘